【裁判字號】    92,聲再,149
【裁判日期】    921031
【裁判案由】    詐欺
【裁判全文】
臺灣高等法院臺南分院刑事裁定               九十二年度聲再字第一四九號   Ｃ
      再審聲請人
      即 自 訴人  甲  ○  ○.
右列聲請人因被告蕭貴蘭、劉福元詐欺案件，對於中華民國九十年十月十一日本院九
十年上易字第九０七號確定判決（臺灣臺南地方法院八十九年度自更(一)字第一三號）
聲請再審，本院裁定如左：
      主      文
再審之聲請駁回。
      理      由
一、聲請意旨略稱：(一)自訴人提起自訴時間，為民國（下同）八十八年七月廿一日，
    此乃誤植，實為八十八年七月廿日，檢察官簽結甲○○自訴案件，也巧在同日簽
    結（按應為八十八年七月十三日）。原確定判決誤認時點，駁回本件自訴，顯有
    所誤。(二)原確定判決，曾引用最高法院三十七年特覆字第三七二二號判例，然依
    該判例法理，應受理本件自訴，原確定判決卻駁回本件自訴，亦有所誤。(三)另原
    確定判決，引用最高法院五十年台上字第四五一號判例，駁回本件自訴，顯無視
    於最高法院三十七年特覆字第三七二二號判例存在，且最高法院五十年台上字第
    四五一號判例，業已取消不再援用。依此，原確定判決駁回本件自訴，其所憑判
    例既已不存在，自有再審理由。爰依刑事訴訟法第四百廿二條第一款、第四百廿
    條第一項第四款，聲請准予再審云云。
二、按自訴人為受判決人之不利益，而聲請再審，於該確定判決，有刑事訴訟法第四
    百二十條第一項第四款情形，即原確定判決，所憑通常法院或特別法院之裁判，
    已經確定裁判變更者，得聲請再審，此觀刑事訴訟法地四百廿二條第一款規定自
    明。而所謂「原確定判決所憑裁判變更者」，係指原判決憑據通常法院或特別法
    院之另一裁判，為「認定事實之基礎」而諭知有罪之判決後，其所憑之該一其他
    裁判，業經確定裁判變更者而言（最高法院八十六年台抗字三九四號判決參照）
    。此乃因再審制度，乃為調合法安定性與正義實現，就已確定判決，存有難以忍
    受瑕疵時，始准許推翻已確定判決，所設制度之故。經查：
  (一)本件聲請意旨(三)稱：原確定判決，引用最高法院五十年台上字第四五一號判例，
    業經最高法院決議不再援用云云。查最高法院五十年台上字第四五一號判例，固
    經最高法院九十二年度第一次刑事庭會議決議，不再援用，並於九十二年二月十
    二日，由最高法院公告在案（詳本院卷六八頁）。惟本案係於九十年十月十一日
    判決確定（本件為不得上訴第三審案件，宣判時即確定），顯見其裁判當時，前
    揭最高法院五十年台上字第四五一號判例，尚未經最高法院決議不用，自為有效
    判例，原確定判決，據此駁回聲請人自訴，當屬適法裁判。且上開公告不用，係
    自公告後停止援用，而非溯及，自難指裁判時援用，有何不妥，亦與經他裁判變
    更，有所不同。更何況原確定判決，引用最高法院五十年台上字第四五一號判例
    ，其僅作為法理適用，而非作為認定聲請人自訴案件事實之基礎，自與刑事訴訟
    法第四百二十條第一項第四款規範意旨不同。是聲請人以五十年台上字第四五一
    號判例，經公告停用，而指原確定判決，所憑通常法院裁判，已經確定裁判變更
    ，有再審事由存在。聲請人所指，作為聲請再審事由，要於法不符。
  (二)至聲請意旨(二)爭執，依最高法院三十七年特覆字第三七二二號判例意旨，原確定
    判決，理應受理本件自訴云云。然最高法院三十七年特覆字第三七二二號判例，
    固載明「檢察官就犯罪事實一部起訴者，其效力及於全部，係指起訴之部分及未
    起訴之部分，均應構成犯罪，並有牽連關係者而言，若起訴事實不構成犯罪，縱
    未起訴之部分應構成犯罪，既不生牽連關係，即無一部效力及於全部之餘地」。
    是該判例，旨在說明「起訴效力」，可擴張及於未經起訴事實之前提，係以未經
    起訴部分與起訴部分，均應構成犯罪，且有裁判上一罪關係，始有刑事訴訟法第
    二百六十七條起訴效力擴張問題，與最高法院五十年度台上字第四五一號判例，
    係在解釋「不起訴處分」效力，可擴張及於未經起訴，而與不起訴處分事實，有
    裁判上一罪關係。顯然兩則判例，所指對象，並不相同，業經原確定判決理由三
    論述在案。聲請人認原確定判決，依上開三十七年特覆字第三七二二號判例，應
    受理其自訴，自非可取。況法律上解釋若屬有誤，亦屬原確定判決適用法令（含
    判例）有無違誤，為非常上訴救濟範疇，要非再審規定，所得救濟。
  (三)另聲請意旨(一)稱，原確定判決認定，本件自訴提起時間，為八十八年七月廿一日
    有誤云云。然聲請人向台南地院，就被告蕭貴蘭、劉福元涉犯詐欺罪嫌，提起自
    訴，係八十八年七月廿一日（按聲請人具狀日期，為八十八年七月廿日，但送狀
    日期，為八十八年七月廿一日）有台南地院收狀章可稽，並經本院調閱本院九十
    年度上易字第九０七號詐欺案全卷（詳本院卷六二頁），審閱無誤，聲請人指原
    確定判決，誤植自訴提起時間，核與事實不符，且聲請人該部分主張，依上說明
    ，究非屬再審事由。該部分聲請意旨，自不得執為聲請再審事由。
三、綜上所述，本件再審聲請人，聲請再審意旨，所舉各點，核與刑事訴訟法第四百
    廿二條第一款所定要件不符。本件再審之聲請，為無理由，應予駁回。
據上論斷，應依刑事訴訟法第四百三十四條第一項裁定如主文。
中    華    民    國      九十二      年      十      月      三十一    日
                                  臺灣高等法院臺南分院刑事第六庭
                                      審判長法官  蔡    崇    義
                法官  許    進    國
                                            法官  董    武    全
右正本證明與原本無異。
不得抗告。
                                      法院書記官  黃    全    忠
中    華    民    國      九十二      年      十一      月      五      日


司法院資訊處製作；財團法人民間司法改革基金會備份。
